臺灣高等法院臺中分院刑事判決　　　　　　　　　九十一年度上訴字第六四一號
　　上　訴　人　臺灣台中地方法院檢察署檢察官
　　被　　　告　丙○○
右上訴人因被告妨害自由等案件，不服臺灣台中地方法院九十一年度訴字第一三八號
中華民國九十一年三月十三日第一審判決（起訴案號：臺灣台中地方法院檢察署九十
一年度偵字第一三八號），提起上訴，本院判決如左：
    主      文
原判決撤銷。
丙○○以強暴手段剝奪人之行動自由，處罰金參仟元，如易服勞役，以參佰元折算壹
日。
    事      實
一、丙○○係臺中汽車客運股份有限公司（下稱臺中客運）之職員，於民國九十年十
    二月三日上午七時二十分許（起訴書誤載為同年十一月十六日七時五十分許），
    在臺中市○○○街與中正路口之臺中客運乘車處，因不滿甲○○○詢問公車發車
    時間，因而發生激烈口角，竟基於妨害自由及普通傷害之犯意，以強暴手段，趨
    前拉甲○○○之右手，並扭轉於背後, 致甲○○○腳跪於地，使其無法行動，而
剝奪甲○○○之行動自由，並致其右手受有挫擦傷二ｘ五公分之傷害，嗣經在旁
    司機勸阻，始行罷手。
二、案經甲○○○訴由台中市警察局第一分局報告台灣台中地方法院檢察署檢察官偵
    查起訴。
    理      由
一、訊據被告丙○○對其於右揭時、地與告訴人甲○○○發生口角，並將告訴人之右
    手扭轉於背後之事實，固不諱言，惟矢口否認有何傷害、妨害自由犯行，辯稱：
    係告訴人以三字經伊，伊才拉住告訴人的右手要帶她去派出所，伊並未將告訴
    人按倒在地云云。經查：
（一）右揭事實，業據告訴人甲○○○於警訊、偵查、原審及本院審理時指訴綦詳，
      並有診斷證明書一份在卷可稽，且於警訊中指稱「．．前往對面等公車，要上
      車之際，他（指被告）就從對面衝過來，抓住我的右手，然後扳到背後，把我
      壓跪在地上，說要帶我去派出所，不讓我離開。是因為我旁邊有人看到，勸他
      不要這樣，他才放開。然後我的整隻右手都很酸痛。」等語（警訊筆錄第五頁
      背面），核與證人即司機林鴻烈於原審審理時證稱：「我當天到站時．．看到
      告訴人與被告在東一站，他們二人在爭吵，被告說要找告訴人去派出所，被告
      要拉告訴人去派出所，告訴人可能不要去，故兩人就在那裡拉扯。我當時是看
      到兩人面對面拉扯，告訴人掙脫，結果告訴人一轉身，被告沒有放手，變成告
      訴人的手被扳到背後，那時我剛好到場看到，就叫被告不要這樣。．．」等語
      （原審卷第三十六頁），證人即司機王顏熙裕於原審審理時亦證稱：「我當時
      要進站，林鴻烈先生上我的車討論一些公司事情，後來聽到告訴人在漫罵，我
      也不曉得發生何事，被告就過去叫告訴人去警察局講，告訴人不願意，故被告
      拉告訴人的手，要告訴人去警察局講，被告有拉到告訴人的手，我與林鴻烈看
      到，就下車叫被告不要這樣，不要拉告訴人的手．．」等語相符（原審卷第三
      十九頁），顯然被告確有強拉告訴人右手之行為至明，雖被告供稱案發當時拉
      告訴人之右手是要拉去警察局云云，惟被告強拉告訴人之右手即足以使人受傷
      ，應為其所預見，且其又無強拉告訴人之權利，竟強拉不放，嗣經證人林鴻烈
      、王顏熙裕見狀勸阻始罷手，足見其主觀上具有傷害及妨害自由之故意，堪可
      認定。雖證人林鴻烈於原審審理時證稱沒有看到被告將告訴人扳倒在地，及證
      人王顏熙裕於原審審理時證稱被告不是故意將告訴人的手扳到後面云云，因彼
      等證人所見僅屬片斷，且證人王顏熙裕上開所證亦屬個人臆測之詞，故均不足
      採為利於被告之證據。
（二）被告又以告訴人因以「三字經」伊，伊才欲將告訴人拉去警察局云云，但告
      訴人於本院調查中堅詞否認有以「三字經」辱被告之情事（本院卷第二十七
      頁），且證人即案發當時在場之司機鄭君吉於九十一年二月十八日原審審理時
      證稱「（案發經過）當日七點二十分左右我入站，等候打卡，被告在吃早餐，
      一一五路的車已經停在那裡，但司機去總站那邊開修車單，告訴人過去問被告
      車子何時開，被告說時間到就開，告訴人說要開就開不開就不開，兩人就發生
      爭吵，因為那時已經七點二十七分，我就開車走了。我走時，只看他們二人爭
      吵，並沒有互相拉扯的動作，告訴人到站詢問至我開車離去中間只有我壹個司
      機在那裡。」等語（原審卷第三十五頁），並未證稱有聽見告訴人以「三字經
      」辱被告之情形，被告所辯告訴人有以「三字經」辱伊，要難採信。
（三）又依上開診斷證明書所載告訴人所受傷害為「右手受有挫擦傷（二ｘ五公分）
      」，被害人於本院調查中亦指稱「當時他（指被告）把我的手拉到後面，我的
  手有瘀青」等情屬實（本院卷第二十七頁），於警訊中亦陳稱：「．．我的右
      手真的很痛」等語，按被告以強力拉住告訴人之右手不放，即足以使人疼痛、
      受傷，已如前述，則告訴人於警訊時既已表明其右手很痛，足見告訴人之右手
      確實因被告之強力拉扯而受有挫擦傷，堪認為真實。被告所辯，無非飾卸之詞
      ，不足採信，事證明確，前揭犯行，堪以認定。
二、核被告所為係犯刑法第二百七十七條第一項之傷害罪、第三百零二條第一項之妨
    害自由罪，所犯上開二罪間有方法結果之牽連關係，為牽連犯，應從一重之妨害
    自由罪處斷。
三、原審疏未詳察，諭知被告無罪，自有未合，檢察官上訴意旨，指摘原判決不當，
    為有理由，應由本院將原判決撤銷改判。爰審酌被告僅因細故，即與告訴人發生
    爭吵，並動手強拉告訴人造成傷害，惟傷害不大，及其犯罪之動機、目的、手段
    、犯後態度等一切情狀，量處罰金三千元，並諭知易服勞役之折算標準。
據上論結，應依刑事訴訟法第三百六十九條第一項前段、第三百六十四條、第二百九
十九條第一項前段、刑法第二百七十七條第一項、第三百零二條第一項、第五十五條
、第四十二條第二項，罰金罰鍰提高標準條例第一條前段、第二條，判決如主文。
本案經檢察官乙○○到庭執行職務。
中      華      民      國      九十一  年      六      月      十八    日
                                臺灣高等法院臺中分院刑事第十庭
                                      審判長法  官  林  照  明
                                            法  官  蔡  名  曜
                                            法  官  盧  江  陽
右正本證明與原本無異。
如不服本判決應於收受送達後十日內向本院提出上訴書狀，其未敘述上訴之理由者並
得於提起上訴後十日內向本院補提理由書（均須按他造當事人之人數附繕本）。
                                            書記官  陳  妙  瑋
中      華      民      國      九十一  年      六      月      二十    日
                                                                        Ａ
